【裁判字號】    94,財管,71
【裁判日期】    950208
【裁判案由】    指定遺產管理人
【裁判全文】
臺灣士林地方法院民事裁定              94年度財管字第71號
聲  請  人  財團法人天主教福利會附設台北縣私立約納家園
上列聲請人聲請選任被繼承人甲○○遺產管理人事件，本院裁定
如下：
    主      文
指定財政部國有財產局臺灣北區辦事處為被繼承人甲○○之遺產
管理人。
准對被繼承人甲○○（男，民國20年6 月6 日出生，身分證統一
編號：Ｚ000000000號，生前籍設台北縣汐止市○○街116 號4 樓
之1 ，民國94年5 月13日死亡）之大陸地區以外繼承人為承認繼
承之公示催告。
被繼承人甲○○之大陸地區以外繼承人，應自前項公示催告最後
登載新聞紙之日起，壹年內承認繼承，上述期限屆滿，無繼承人
承認繼承時，被繼承人甲○○之遺產，於清償債權並交付遺贈物
後，如有賸餘即歸屬國庫。
    理      由
一、按繼承開始時，繼承人有無不明，而無親屬會議或親屬會議
    未於1 個月內選定遺產管理人者，利害關係人得聲請法院選
    任遺產管理人，並由法院依公示催告程序，定6 個月以上之
    期限，公告繼承人，命其於期限內承認繼承，民法第1177條
    、第1178條第1 項、第2 項規定甚明。
二、本件聲請意旨略以：被繼承人甲○○（男，民國20年6 月6
    日出生，身分證統一編號：Ｚ000000000號，生前籍設台北縣
    汐止市○○街116 號4 樓之1）於94 年1 月14日由蕭智中代
    為訂立代筆遺囑，並由陳際洋、范道莊、蘇昭惠等任見證人
    ，遺囑內容同意將被繼承人所有座落於台北縣汐止市○○段
    0000-0000 地號之土地及其上建築物即門牌號碼為台北縣汐
    止市○○街116 號4 樓之1 捐贈予聲請人即財團法人天主教
    福利會附設台北縣私立約納家園。被繼承人於94年5 月13日
    死亡，然查被繼承人無配偶，亦無其他親屬，無從依民法第
    1177條規定召開親屬會議以定其遺產管理人，爰聲請指定聲
    請人即財團法人天主教福利會附設台北縣私立約納家園為遺
    產管理人管理其財產等語。
三，經查，聲請人主張之上開事實，業據提出被繼承人除戶戶籍
    謄本、代筆遺囑、土地所有權狀、建物所有權狀、台北縣政
    府兒童及少年安置及教養機構立案證書北府社兒字第093050
    8083號等件為證，經本院依職權向台北市萬華區、南港區、
    內湖區、松山區戶政事務所、高雄市苓雅區、前鎮區、鹽埕
    區戶政事務所、屏東縣東港鎮戶政事務所調閱被繼承人生前
    全戶戶籍謄本，亦查無被繼承人有其他繼承人或親屬存在，
    有卷附之台北市萬華區第二戶政事務所94年9 月13日北市萬
    二戶字第09430574900 號函、台北市南港區戶政事務所94年
    9 月26日北市南戶字第09430629400 號函、94年10月27日北
    市南戶字第09430700800 號函、94年11月9 日北市南戶字第
    09430729500 號函、台北市內湖區戶政事務所94年10 月27
    日北市內戶二字第094310884300號函、台北市松山區戶政事
    務所94年11月24日北市松戶字第09431027300 號函、高雄市
    苓雅區戶政事務所94年12月9 日高市苓戶字第0940008249號
    函、高雄市前鎮區戶政事務所94年12月23日高市鎮戶字第09
    40010013號函、高雄市鹽埕區戶政事務所95年1 月13日高市
    鹽戶字第0950000190號函、屏東縣東港鎮戶政事務所東鎮戶
    字第0940001369號函等檢送之全戶戶籍謄本與戶籍登記簿在
    卷可稽，目前亦無被繼承人之大陸地區繼承人曾向本院表示
    繼承，則被繼承人死亡之後，迄無人繼承其遺產，親屬會議
    亦無法組成，本院認財政部國有財產局臺灣北區辦事處為國
    有財產之主管機關，具有相當之公信力，因認指定其為被繼
    承人之遺產管理人為宜，爰裁定如主文所示，並依職權為承
    認繼承之公示催告。
中    華    民    國    95    年    2     月    8     日
                  家事法庭  法  官  李昆霖
以上正本證明與原本無異。
如對本裁定抗告，應於裁定送達後10日內向本院提出抗告狀。
中    華    民    國    95    年    2     月    8     日
                            書記官  李佳穎


司法院資訊處製作；財團法人民間司法改革基金會備份。
